【裁判字號】    97,上訴,2114
【裁判日期】    971015
【裁判案由】    偽造文書等
【裁判全文】
臺灣高等法院臺中分院刑事判決        97年度上訴字第2114號
上  訴  人
即  被  告  丙○○
                    （現羈押於臺灣臺中看守所）
上  訴  人
即  被  告  戊○○
                    （現羈押於臺灣臺中看守所）
上列上訴人因偽造文書等案件，不服臺灣南投地方法院97年度訴
字第489、515號中華民國97年7月8日第一審判決（起訴案號：臺
灣南投地方法院檢察署97年度偵字第1201、1684號，追加起訴案
號：同署97年度偵字第1468號），提起上訴，本院判決如下：
    主  文
原判決關於丙○○行使偽造公文書、行使偽造特種文書、詐欺取
財部分及戊○○部分，均撤銷。
丙○○共同行使偽造公文書，足以生損害於公眾及他人，處有期
徒刑壹年參月，如附表編號一所示之偽造公印文拾參枚及偽造署
押貳枚、附表編號六所示之行動電話（廠牌： NOKIA8250型）
壹支及附表編號七所示之物，均沒收。又共同行使偽造公文書，
足以生損害於公眾及他人，處有期徒刑壹年肆月；如附表編號二
所示之偽造公印文柒枚及偽造署押參枚、附表編號六所示之行
動電話（廠牌： NOKIA8250型）壹支及附表編號七所示之物，均
沒收。又共同行使偽造公文書，足以生損害於公眾及他人，處有
期徒刑壹年壹月；如附表編號三所示之偽造公印文柒枚及偽造署
押壹枚、附表編號六所示之行動電話（廠牌： NOKIA8250型）
壹支及附表編號七所示之物，均沒收。又共同行使偽造公文書，
足以生損害於公眾及他人，處有期徒刑壹年貳月；附表編號四所
示之臺中地方法院地檢署監管科公文壹張、臺中地檢署監管科收
據壹張、臺灣臺南地方法院行政凍結管收執行命令上之偽造公印
文共計肆枚、附表編號六所示之行動電話壹支（廠牌：NOKIA8
 250型）均沒收。應執行有期徒刑參年陸月；扣案如附表編號一
至四所示之偽造公印文共計參拾壹枚及偽造署押陸枚、附表編號
四所示之臺中地方法院地檢署監管科公文壹張、臺中地檢署監管
科收據壹張、附表編號六所示之行動電話（廠牌： NOKIA8250
型）壹支及附表編號七所示之物，均沒收。
戊○○共同行使偽造公文書，足以生損害於公眾及他人，處有期
徒刑壹年參月，如附表編號一所示之偽造公印文拾參枚及偽造署
押貳枚、附表編號六所示之行動電話（廠牌： NOKIA8250型）
壹支及附表編號七所示之物，均沒收。又共同行使偽造公文書，
足以生損害於公眾及他人，處有期徒刑壹年肆月；如附表編號二
所示之偽造公印文柒枚及偽造署押參枚、附表編號六所示之行
動電話（廠牌： NOKIA8250型）壹支及附表編號七所示之物，均
沒收。又共同行使偽造公文書，足以生損害於公眾及他人，處有
期徒刑壹年壹月；如附表編號三所示之偽造公印文柒枚及偽造署
押壹枚、附表編號六所示之行動電話（廠牌：NO KIA8250型）
壹支及附表編號七所示之物，均沒收。又共同行使偽造公文書，
足以生損害於公眾及他人，處有期徒刑壹年貳月；附表編號四所
示之臺中地方法院地檢署監管科公文壹張、臺中地檢署監管科收
據壹張、臺灣臺南地方法院行政凍結管收執行命令上之偽造公印
文共計肆枚、附表編號六所示之行動電話壹支（廠牌：NOKIA8
250 型）均沒收。應執行有期徒刑參年陸月；扣案如附表編號一
至四所示之偽造公印文共計參拾壹枚及偽造署押共陸枚、附表編
號四所示之臺中地方法院地檢署監管科公文壹張、臺中地檢署監
管科收據壹張、附表編號六所示之行動電話（廠牌：NOKIA825
0型）壹支及附表編號七所示之物，均沒收。
    犯罪事實
一、丙○○、戊○○與真實姓名、年籍均不詳之綽號「阿悅」成
    年男子及其所屬之詐騙集團，共同意圖為自己不法所有，基
    於行使偽造公文書、行使偽造特種文書及詐欺取財之犯意聯
    絡，由詐騙集團以不詳方式，偽造如附表編號一至四、七所
    示之公文書及特種文書等文件，分別於民國九十七年一月中
    旬某日及同年二月二十日左右，在桃園縣某地，由綽號「阿
    悅」之成年男子轉交予丙○○，供知情之丙○○、戊○○二
    人作為下列詐欺行為所用之文件，並在詐騙集團撥打電話詐
    騙庚○○、己○○、甲○○○、丁○等人後，撥打丙○○所
    持用之行動電話0000000000號行動電話（該門號
    係不知情之案外人葉治宏所申辦），丙○○於接獲電話後，
    即撥打戊○○所持用、由詐騙集團所提供之附表編號六所
    示之行動電話（廠牌：NOKI A8250型）（門號000000
    0000號，該門號係不知情之案外人南屏電信股份有限公
    司所申辦），二人則持附表編號一至四、七所示之偽造公文
    書、證件，至庚○○、己○○、甲○○○、丁○等人下列處
    所分別為下列之詐騙行為：
  (一)於九十七年一月十八日詐騙集團某成員以電話撥打予庚○○
    ，並佯稱：庚○○之身分證資料遭人冒用，涉及刑事洗錢防
    制條例案件，需將名下所有帳戶資金均須提交檢察官監管清
    查，並要求庚○○將所有金融機構帳戶內之金額提出，交付
    監管以免遭凍結，由臺北地方法院檢察署監管科人員李品萱
    進行電腦比對，如無誤，則於二十四小時內歸還，並請伊至
    住處附近便利商店接收傳真法院公文等語，嗣庚○○即在其
    住處附近便利商店接收詐騙集團所傳真之如附表編號一所示
    之蓋有偽造之臺灣臺中地方法院檢察署關防之該署刑事傳票
    及臺灣臺中地方法院行政凍結管收執行命令各一張，致庚○○誤以為真，因而陷於錯誤，隨即前往郵局領出新臺幣（下
    同）一百六十萬元，旋由綽號「阿悅」成年男子以電話撥打
    丙○○所持用之門號0000000000號行動電話，駕
    駛其不知情女友李甄所有車牌號碼三００六─ＴＷ自用小客
    車、搭載戊○○前往庚○○位於臺北縣中和市○○街住處附
    近，由戊○○冒名「李品萱」持偽造如附表編號七所示之臺
    灣臺北地方法院檢察署識別證及如附表編號一所示之蓋有偽
    造之臺灣臺北地方法院地檢署監管科一百六十萬元之公文與
    其收據各一張，並在收據上偽造「李品萱」署押交予庚○○
    ，由庚○○當場將一百六十萬元交付戊○○；嗣於同年一月
    二十一日詐騙集團又承上詐欺取財及行使偽造公文書之接續
    犯意，由該集團某成員以相同方式，對庚○○佯稱庚○○所
    有之華南商業銀行帳戶存款涉案，存款須提交檢察官監管清
    查，致庚○○誤以為真，因而陷於錯誤，隨即前往該華南銀
    行中和分行領出六十五萬元，旋再由綽號「阿悅」成年男子
    電話通知丙○○，由丙○○駕駛上開自用小客車搭載戊○○
    前往庚○○住處附近，由戊○○冒名「李品萱」持如附表編
    號二所示之蓋有偽造之臺灣臺北地方法院地檢署監管科六十
    五萬元之公文與其收據各一張，並在收據上偽造「李品萱」
    署押交予庚○○，致庚○○陷於錯誤，將六十五萬元交付戊○○；其後由戊○○、丙○○就上開二百二十五萬元款項中
    分別抽取百分之三、百分之一之佣金後，其餘款項則由丙○○轉交予綽號「阿悅」之成年男子，足以生損害於臺灣臺北
    地方法院檢察署、臺灣臺中地方法院檢察署對於文書、證件
    管理之正確性及檢察官王清杰等人。
  (二)於九十七年一月二十二日詐騙集團某成員以電話撥打予己○○，並佯稱：己○○之身分證資料遭人冒用，涉及刑事洗錢
    防制條例案件，需將名下所有帳戶資金均須提交檢察官監管
    清查，並要求己○○將所有金融機構帳戶內之金額提出，交
    付監管以免遭凍結，由臺北地方法院檢察署監管科人員李品
    萱進行電腦比對，如無誤，則於二十四小時內歸還，並請伊
    至住處附近便利商店接收傳真法院公文等語，嗣己○○即在
    其住處附近之萊爾富便利商店接收該詐騙集團所傳真之如附
    表編號二所示之蓋有偽造之臺灣臺北地方法院檢察署關防之
    該署行政凍結管收執行命令一張，致己○○誤以為真，因而
    陷於錯誤，於翌日（即二十三日）前往郵局領出一百五十萬
    元，旋由綽號「阿悅」成年男子以電話撥打丙○○所持用之
    門號0000000000號行動電話，駕駛上開自用小客
    車、搭載戊○○前往己○○位於新竹縣湖口鄉中正村住處，
    由戊○○冒名「李品萱」持偽造如附表編號七所示之臺灣臺
    北地方法院檢察署識別證及如附表編號二所示之蓋有偽造之
    臺灣臺北地方法院地檢署監管科一百五十萬元之收據一張，
    並在收據上偽造「李品萱」署押交予己○○，由己○○當場
    將一百五十萬元交付戊○○；嗣於同年一月二十四日詐騙集
    團又承上詐欺取財及行使偽造公文書之接續犯意，由該集團
    某成員以相同方式，對己○○佯稱：己○○所有之郵局帳戶
    存款涉案，存款須提交檢察官監管清查，致己○○誤以為真
    ，因而陷於錯誤，隨即前往湖口郵局領出五十萬元，旋再由
    綽號「阿悅」成年男子電話通知丙○○，由丙○○駕駛上開
    自用小客車搭載戊○○前往己○○住處附近，戊○○進入己○○住處後，見己○○僅領五十萬元，即向己○○表示承辦
    檢察官表示需一百五十萬元，致己○○即刻至湖口郵局再提
    領一百萬元，嗣戊○○冒名「李品萱」持如附表編號二所示
    之蓋有偽造之臺灣臺北地方法院地檢署監管科交保金收據五
    十萬元及一百萬元各一張，並在收據上偽造「李品萱」署押
    交予己○○，致己○○陷於錯誤，將一百五十萬元交付戊○○；戊○○收取上開三百萬元後，戊○○與丙○○就三百萬
    元款項中分別抽取百分之三、百分之一之佣金後，其餘款項
    則由丙○○轉交予綽號「阿悅」之成年男子，足以生損害於
    臺灣臺北地方法院檢察署對於文書、證件管理之正確性及檢
    察官郭銘禮等人。
  (三)於九十七年二月二十七日詐騙集團某成員以電話撥打予甲○○○，並佯稱：甲○○○之身分證資料遭人冒用，涉及刑事
    洗錢防制條例案件，需將名下所有帳戶資金均須提交檢察官
    監管清查，並要求謝方秀錦將所有金融機構帳戶內之金額提
    出，交付監管以免遭凍結，由臺北地方法院檢察署監管科人
    員李品萱進行電腦比對，如無誤，則於二十四小時內歸還，
    並請伊至住處附近便利商店接收傳真法院公文等語，嗣甲○○○即在其住處附近全家便利商店接收該詐騙集團所傳真之
    如附表編號三所示之蓋有偽造之臺灣臺北地方法院行政凍結
    管收執行命令一張，致甲○○○誤以為真，因而陷於錯誤，
    隨即前往新竹市第三信用合作社提領三十五萬元，旋由綽號
    「阿悅」成年男子以電話撥打丙○○所持用之門號0000
    000000號行動電話，駕駛上開自用小客車、搭載戊○○前往甲○○○位於新竹市○○路住處附近，由戊○○冒名
    「李品萱」持偽造如附表編號七所示之臺灣臺北地方法院檢
    察署識別證及如附表編號三所示之蓋有偽造之臺灣臺北地方
    法院地檢署監管科三十五萬元之公文與其收據各一張，並在
    收據上偽造「李品萱」署押交予甲○○○，由甲○○○當場
    將三十五萬元交付戊○○，戊○○收取上開三十五萬元後，
    戊○○與丙○○就三十五萬元款項中分別抽取百分之四、百
    分之一之佣金後，其餘款項則由丙○○轉交予綽號「阿悅」
    之成年男子，足以生損害於臺灣臺北地方法院檢察署對於文
    書、證件管理之正確性及檢察官陳佑霖等人。
  (四)於九十七年三月三日詐騙集團某成員以電話撥打予丁○，因
    丁○聽不懂國語，即請其女兒曾麗芳聽電話，對方佯稱：丁○之身分證資料遭人冒用，涉及刑事洗錢防制條例案件，需
    將名下所有帳戶資金均須提交檢察官監管清查，並要求丁○
    將所有金融機構帳戶內之金額提出，交付監管以免遭凍結，
    並請臺中地方法院檢察署監管科人員進行電腦比對，如無誤
    ，則於四十八小時內歸還，並請伊至住處附近便利商店接收
    傳真法院公文等語，嗣丁○即在其住處附近OK便利商店接收
    該詐騙集團所傳真之如附表編號四所示之蓋有偽造之臺灣臺
    南地方法院檢察署關防之該署行政凍結管收執行命令一張，
    致丁○誤以為真，因而陷於錯誤，於翌日（即四日）前往南
    投市農會領出一百五十萬元，旋由綽號「阿悅」成年男子以
    電話撥打丙○○所持用之門號0000000000號行動
    電話，駕駛上開自用小客車、搭載戊○○，於同日十一時許
    前往丁○位於南投縣中和市○○街住處附近，由戊○○冒名
    「曾鈺蕙」持如附表編號四所示之蓋有偽造之臺灣臺中地方
    法院地檢署監管科一百五十萬元之公文與其收據各一張，並
    在收據上偽造「曾鈺蕙」署押交予丁○，由丁○、曾麗芳當
    場將一百五十萬元交付戊○○；戊○○收取一百五十萬元款
    項後，由丙○○將一百五十萬元交給綽號「阿悅」成年男子
    ，綽號「阿悅」之成年男子即將百分之四、百分之一之佣金
    交給戊○○及丙○○，並指示丙○○將其中一百二十七萬五
    千元款項匯入賴育鴻所申辦之臺中縣大里市新光銀行大里分
    行帳戶（帳號：0000000000000號）內（賴育
    鴻提供帳號部分，由臺灣南投地方法院檢察署檢察官另偵辦
    中），足以生損害於臺灣臺中地方法院檢察署、臺灣臺南地
    方法院檢察署對於文書管理之正確性及檢察官許萬相等人。
    翌日（五日）詐騙集團又承上詐欺取財及行使偽造公文書之
    接續犯意，由該集團某成員以相同方式，對丁○佯稱丁○所
    有之郵局帳戶存款涉案，尚有存款並未提交檢察官監管清查
    ，須提領九十萬元交付監管，丁○因發覺有異報警，而丙○○依綽號「阿悅」成年男子電話通知後，駕駛上開自用小客
    車搭載戊○○於同日十二時二十分許前往丁○住處附近，由
    戊○○進入丁○住處，欲取款時遭警查獲，並於上開自小客
    車上扣得綽號「阿悅」成年男子之前交予丙○○用以預供詐
    騙所用如附表編號七所示之臺中地檢署監管科收據四張、臺
    中地檢署監管科公文四張、臺中地方法院檢察署識別證五張
    、臺北地方法院檢察署識別證一張、桃園地方法院檢察署識
    別證一張、檢察官周士榆職名章二枚、書記官康敏郎職名章
    二枚、臺北地方法院關防印一枚、臺中地方法院關防印一枚
    ，及在戊○○位於南投縣草屯鎮○○里○○街一七七號四樓
    之十一住處查獲供其聯絡所用之行動電話一支（廠牌：
    NOKIA825 0型、含門號：0000000000號SIM卡一
    枚），暨於同年三月十四日在新竹縣竹北市○○路二十七巷
    五號處扣得供丙○○聯絡用之門號0000000000號
    SIM卡一枚，而查獲上情。
二、案經南投縣政府警察局中興分局報告臺灣南投地方法院偵查
    起訴及追加起訴。
    理  由
一、按被告以外之人於審判外之陳述，經當事人於審判程序同意
    作為證據，法院審酌該言詞陳述或書面陳述作成時之情況，
    認為適當者，亦得為證據。當事人、代理人或辯護人於法院
    調查證據時，知有第一百五十九條第一項不得為證據之情形
    ，而未於言詞辯論終結前聲明異議，視為有前項之同意；刑
    事訴訟法第一百五十九條之五定有明文。查本件認定事實所
    引用之證據方法（包括證人之證述及文書等物證），已經本
    院於審理時提示公訴人及被告二人，渠等均表示無意見，揆
    諸前揭說明，可認為同意作為證據；而本院審酌該陳述作成
    時之情況，並無任何不法取供之情形，且客觀上並無顯不可
    信之情況，認為適當，自具有證據能力，而得採為證據。
二、訊據上訴人即被告（下稱被告）丙○○及戊○○於本院審理
    時就上開犯罪事實均坦承不諱，且核與下列所示證據相符，
    而可採信：
  (一)證人即被害人庚○○於警詢及偵訊中指證綦詳（見南投縣政
    府警察局中興分局投興警偵字第０九七０００三０四八號刑
    案偵查卷，九十七年度偵字第一二０一號偵卷第二三０頁）
    ，並有如附表編號一所示之蓋有偽造之臺灣臺北地方法院關
    防之臺灣臺北地方法院檢察署監管科公文與收據影本各二張
    及蓋有偽造之臺灣臺中地方法院檢察署關防之該署刑事傳票
    、臺中地方法院行政凍結管收執行命令影本各一張、中和南
    勢角郵局及華南商業銀行中和分行存摺明細影本各一份等在
    卷可稽（同上刑案偵查卷）。
  (二)證人即被害人己○○於警詢及偵訊中指證甚詳（見南投縣政
    府警察局中興分局投興警偵字第０九七０００三０四八號刑
    案偵查卷，九十七年度偵字第一二０一號偵卷第二三０頁）
    ，復有如附表編號二所示之蓋有偽造之臺灣臺北地方法院關
    防之臺灣臺北地方法院檢察署監管科收據影本一張與交保金
    收據影本二張及蓋有偽造之臺灣臺北地方法院檢察署關防之
    臺北地方法院行政凍結管收執行命令影本一張、湖口郵局存
    摺明細影本一份等在卷足徵（同上刑案偵查卷）。
  (三)證人即被害人甲○○○於警詢及甲○○○之子方燿東於偵訊
    中指證甚詳（見南投縣政府警察局中興分局投興警偵字第０
    九七０００二七八三號刑案偵查卷，九十七年度偵字第一四
    六八號偵卷第五一至五三頁），復有如附表編號三所示之蓋
    有偽造之臺灣臺北地方法院關防之臺灣臺北地方法院檢察署
    監管科收據與公文影本各一張，及蓋有偽造之臺灣臺北地方
    法院檢察署關防之臺北地方法院行政凍結管收執行命令影本
    一張在卷足徵（同上刑案偵查卷）。
  (四)證人即被害人丁○於警詢中及證人即丁○之女曾麗芳於警詢
    中指證甚詳（見見南投縣政府警察局中興分局投興警偵字第
    ０九七０００二０五三號刑案偵查卷），復有如附表編號四
    所示之蓋有偽造之臺灣臺中地方法院關防之臺灣臺中地方法
    院檢察署監管科公文與收據各一張及蓋有偽造之臺灣臺南地
    方法院檢察署關防之臺南地方法院行政凍結管收執行命令影
    本一張、新光銀行存款單一張等在卷足佐（見同上刑案偵查
    卷）。
  (五)此外，並扣有附表編號五所示之門號000000000
    0號 SIM卡一枚、附表編號六所示之行動電話一支（廠牌
    ：NOKIA8250型、含門號：0000000000號SIM卡一
    枚），及如附表編號七所示之臺中地檢署監管科收據四張、
    臺中地檢署監管科公文四張、臺中地方法院檢察署識別證五
    張、臺北地方法院檢察署識別證一張、桃園地方法院檢察署
    識別證一張、檢察官周士榆職名章二枚、書記官康敏郎職名
    章二枚、臺北地方法院關防印一枚、臺中地方法院關防印一
    枚，暨附表編號八之一百二十七萬五千元贓款等物可資佐證
    ，復有查獲照片六張在卷可憑（見南投縣政府警察局中興分
    局投興警偵字第０九七０００二七八三號刑案偵查卷）。
三、雖被告丙○○於本院辯稱：伊沒有參與偽造文書及持以行使
    云云，被告戊○○於本院辯稱：伊沒有參與電話詐騙被害人
    過程云云。惟按共同正犯間，非僅就其自己實施之行為負其
    責任，並在犯意聯絡之範圍內，對於他共同正犯所實施之行
    為，亦應共同負責。又按共同正犯之成立，祇須具有犯意之
    聯絡，行為之分擔，既不問犯罪動機起於何人，亦不必每一
    階段犯行，均經參與。再按共同正犯之意思聯絡，原不以數
    人間直接發生者為限，即有間接之聯絡者，亦包括在內。如
    甲分別邀約乙、丙犯罪，雖乙、丙間彼此並無直接之聯絡，
    亦無礙於其為共同正犯之成立（最高法院三十二年上字第一
    ０五號判例、三十四年上字第八六二號判例、七十七年台上
    字第二一三五號判例可資參照）。被告丙○○於本院既坦承
    ：偽造之文件是「阿悅」的男子交給伊，伊再拿給戊○○使
    用，伊知道那些文件是偽造的等情，被告戊○○於本院亦自
    白全部犯罪事實，則被告丙○○、戊○○雖未參與每一階段
    之犯行，惟揆諸前開說明，被告丙○○、戊○○二人與真實
    姓名、年籍均不詳之綽號「阿悅」成年男子及其所屬之詐騙
    集團間，就行使偽造公文書、行使偽造特種文書及詐欺取財
    等犯行具有犯意聯絡及行為分擔，自應就其他共同正犯所實
    施之行為共同負責，是被告二人上開辯解，不足為其等有利
    之認定。被告二人犯罪事證明確，應依法論科。
四、論罪之理由：
  (一)按刑法所謂公印，係指公署或公務員職務上所使用之印信而
    言，又所謂公印或公印文，係專指表示公署或公務員資格之
    印信而言，即俗稱大印與小官印及其印文（最高法院二十二
    年上字第一九０四號及六十九年臺上字第六九三號判例意旨
    同此見解），又公印之形式凡符合印信條例規定之要件而製
    頒，無論為印、關防、職章、圖記，如足以表示其為公務主
    體之同一性者，均屬之（最高法院八十九年臺上字第三一五
    五號判決意旨同此見解）。查如附表編號一至四所示之臺灣
    臺中地方法院檢察署刑事傳票、臺灣臺中（臺北）（臺南）
    地方法院行政凍結管收執行命令、臺北（臺中）地檢署監管
    科收據及其公文上係偽造公署或公務員資格之印信，而屬偽
    造之公印文，則該等文書即為偽造之公文書。而偽造如附表
    編號七所示之臺中（臺北）（桃園）地方法院檢察署識別證
    ，均為冒用公署名義所製作之特種文書。被告等人冒用地檢
    署及公務員名義偽造公文書及特種文書後持以行使，自足以
    生損害於臺灣臺北地方法院檢察署、臺灣臺中地方法院檢察
    署、臺灣臺南地方法院檢察署等單位對於文書、證件管理之
    正確性及檢察官王清杰等人。
  (二)核被告丙○○、戊○○二人所為，均係犯刑法第二百十六條
    、第二百十一條之行使偽造公文書罪、同法第二百十六條、
    第二百十二條之行使偽造特種文書罪、同法第三百三十九第
    一項之詐欺取財罪、同法第三百三十九條第三項、第一項之
    詐欺取財未遂罪（詐騙被害人丁○九十萬元部分）。被告等
    偽造公印文及偽造李品萱、曾鈺蕙署押之行為，係偽造公文
    書之部分行為，不另論罪。其等偽造公文書、特種文書後持
    以行使，偽造之低度行為，應各為行使之高度行為所吸收，
    均不另論罪。
  (三)被告丙○○、戊○○二人與綽號「阿悅」成年男子及其所屬
    之詐騙集團成員間，就上開行使偽造公文書、行使偽造特種
    文書、詐欺取財既遂罪、詐欺取財未遂罪，均有犯意聯絡及
    行為分擔，皆應論以共同正犯。
  (四)被告丙○○、戊○○二人與同具有犯意聯絡之綽號「阿悅」
    成年男子及其所屬之詐騙集團成員間共同分別對被害人庚○○、己○○及丁○三人，先後對同一人二次行使偽造公文書
    、行使偽造特種文書、詐欺取財既遂、詐欺取財未遂（被害
    人丁○九十萬元部分），時間緊接，侵害同一社會法益，於
    同一被害人間之刑法評價上，應僅成立一罪，為接續犯。公
    訴人認該部分係數罪併罰關係，容有誤會。
  (五)又按基於一個犯罪決意，實施數犯罪構成要件之行為，彼此
    實施行為完全、大部分或局部同一，得評價為一個犯罪行為
    論以想像競合犯，被告丙○○、戊○○二人對同一被害人同
    時為行使偽造公文書、行使偽造特種文書及詐欺取財之行為
    ，依上說明，係一行為觸犯數罪名之想像競合犯關係，依刑
    法第五十五條規定，應各從一重之行使偽造公文書罪處斷。
  (六)被告丙○○、戊○○二人就上開四次行使偽造公文書罪，犯
    意各別，行為互殊，應予分論併罰。
五、原審法院認被告二人犯罪事證明確，予以論罪科刑，固非無
    見，惟查：(一)被告戊○○就詐得被害人甲○○○三十五萬元
    （原審判決第六頁第二十二行誤載為三百萬元）及詐得被害
    人丁○一百五十萬元部分，係分別抽取百分之四之佣金，此
    經被告戊○○於偵查及原審審理時供明在卷（見臺灣南投地
    方法院檢察署九十七年度偵字第一六八四號偵卷第四三頁、
    臺灣南投地方法院九十七年度訴字第四八九號卷第一三頁）
    ，原審判決認被告戊○○該部分抽取百分之三之佣金，尚有
    未合。(二)被告等偽造李品萱、曾鈺蕙署押之行為，係偽造公
    文書之部分行為，於論罪欄應不另論罪名。然原審判決說明
    被告二人該部分觸犯刑法第二百十七條偽造署押罪，法條部
    分經蒞庭檢察官當庭補充，再論被告等偽造署押之行為，係
    偽造公文書之部分行為，不另論罪，容有未當。(三)按刑法上
    之偽造文書罪，須以足生損害於公眾或他人為成立要件，原
    審判決認被告二人均犯刑法第二百十六條、第二百十一條之
    行使偽造公文書罪、同法第二百十六條、第二百十二條之行
    使偽造特種文書罪，惟於事實欄及理由欄均未論及足以生損
    害於公眾或他人之情形。且理由欄亦未論述被告等偽造特種
    文書後持以行使，偽造之低度行為，應為行使之高度行為所
    吸收，不另論罪乙節。另未說明扣案之檢察官周士榆職名章
    二枚、書記官康敏郎職名章二枚、臺北地方法院關防印一枚
    、臺中地方法院關防印一枚等物，係屬偽造之印章，應依刑
    法第二百十九條規定宣告沒收，均有未洽。(四)再按定執行刑
    ，係以各宣告刑為基礎，又宣告多數有期徒刑者，於各刑中
    之最長期以上，各刑合併之刑期以下，定其刑期，刑法第五
    十一條第五款定有明文。本件原審判決就被告二人所犯四次
    行使偽造公文書罪各判處有期徒刑一年，即在最長期之有期
    徒刑一年之上，各刑合併之刑期四年之下，定應執行之刑即
    不違法，惟原審判決第十三頁(七)卻說明「公訴人雖具體求處
    被告丙○○及戊○○各為有期徒刑三年，惟被告丙○○、戊○○所涉犯行使偽造公文罪，其最輕法定刑為有期徒刑一年
    以上，而被告二人涉犯上開四次行使偽造公文書罪，已逾有
    期徒刑四年，則公訴人上開求處刑度，顯不符合數罪之最低
    刑度」等語，顯有誤解。(五)本案被害人庚○○、己○○、甲○○○及丁○四人，分別被詐騙二百二十五萬元、三百萬元
    、三十五萬元、一百五十萬元，原審判決未審酌各別之被害
    金額，一律量處有期徒刑一年，未見妥適。被告二人上訴意
    旨均稱僅參與部分犯行，原審量刑過重云云，並非可採，其
    二人指摘原審判決不當，雖無理由，惟原判決既有上述可議
    之處，即屬無可維持，自應由本院將關於被告丙○○行使偽
    造公文書、行使偽造特種文書、詐欺取財部分及被告戊○○
    部分，均撤銷改判。爰審酌被告丙○○、戊○○二人犯罪之
    動機、目的係貪圖不法利益，其等共同以詐術騙取無辜被害
    人財物，導致被害人庚○○、己○○、甲○○○、丁○四人
    受有上開財產上損害，渠等二人並行使偽造公文書、行使偽
    造特種文書，其詐騙方式影響檢察署公文書之正確性及司法
    機關之公信力，使被害人心生不安交付詐欺款項，犯罪所生
    之危害程度甚鉅，復斟酌被告丙○○交付偽造文件予被告戊○○行使及擔任載運被告戊○○至被害人家中之工作，取得
    詐騙金額百分之一之佣金，被告戊○○冒用地檢署人員出面
    向被害人拿取款項，分得詐騙金額百分之三或百分之四之佣
    金，暨渠等二人均坦認犯行，惟迄今尚未賠償上開四位被害
    人損失等一切情狀，分別量處如主文第二項、第三項所示之
    刑，並定應執行之刑。
六、沒收部分：
  (一)如附表編號一至三所示之偽造公文書及附表編號四所示之
    臺南地方法院行政凍結管收執行命令一份，均業經交予被害
    人庚○○、己○○、甲○○○及丁○，而已非被告丙○○、
    戊○○或共犯所有，雖無從依法宣告沒收，但其上偽造之公
    印文共計三十一枚及署押『李品萱』共計六枚（如附表編號
    一至三、四應沒收之物欄位所示），依刑法第二百十九條之
    規定，均應宣告沒收（最高法院二十五年度上字第六六二０
    號判例意旨同此見解）。而附表編號四（即應沒收之物欄
    位）所示之臺中地方法院檢察署監管科公文正本及臺北地檢
    署監管科收據正本各一張，係被告丙○○及戊○○二人供犯
    罪所用之工具，且業經扣案在卷，爰依刑法第三十八條第一
    項第二款之規定宣告沒收，而其上之偽造公印文共計三枚及
    署押『曾鈺惠』一枚，不再重複宣告沒收。再附表編號一至
    四上偽造公印文之物品，均未扣案，參酌現今科技發達，以
    電腦製圖列印或其他方式偽造印文圖樣，亦非罕見，是該偽
    造之印文，無法推知係以何種方式為之，亦即依卷證資料無
    法證明確有該偽造物品（如印章）之現實存在，為避免將來
    無從執行，故不依刑法二百十九條之規定諭知沒收印章，併
    予敘明。
  (二)附表編號六所示之行動電話一支（廠牌： NOKIA8250型，
    不含門號0000000000號 SIM卡一枚），係被告戊○○所有，且供被告戊○○聯絡犯罪所用之工具，業據被告
    戊○○供承在卷，爰依刑法第三十八條第一項第二款之規定
    宣告沒收。另附表編號五所示之 SIM卡一枚（門號：00
    00000000號）及附表編號六所示之 SIM卡一枚（
    門號0000000000號），雖係分別供被告丙○○及
    戊○○犯罪聯繫上所用之工具，惟上開門號分別係不知情之
    案外人葉治宏及南屏電信股份有限公司所申辦，非屬被告二
    人所有，核與沒收之要件不符，爰均不為沒收之諭知。另附
    表編號五所示之 SIM卡四枚（門號：000000000
    0、0000000000、0000000000、00
    00000000）、附表編號五至及附表編號六、
    示之行動電話共計六支，據被告丙○○與戊○○二人表示
    及遍查卷宗等，該等物品核與本件上開犯罪均無關連性，爰
    不為沒收之諭知。
  (三)附表編號七所示之物，均係綽號「阿悅」之成年男子及其所
    屬詐騙集團所偽造公文書、特種文書所生之物或預備犯罪所
    用之物及偽造之印章，並由綽號「阿悅」之成年男子交付予
    被告丙○○，業據被告二人陳明在卷，爰依刑法第三十八條
    第一項第二款、第三款及第二百十九條規定宣告沒收。而附
    表編號七所示偽造之臺中地檢署監管科收據四張、臺中地檢
    署監管科公文四張，其上之偽造公印文，均不再重複宣告沒
    收。
  (四)附表編號八所示之現金贓款一百二十七萬五千元，雖係被告
    丙○○、戊○○詐騙所得之物，惟該筆金額係被害人丁○之
    損失，仍有請求歸還之權，核與沒收要件有間，爰不為沒收
    之諭知，並此敘明。
據上論結，應依刑事訴訟法第三百六十九條第一項前段、第三百
六十四條、第二百九十九條第一項前段，刑法第十一條前段、第
二十八條、第五十五條、第二百十六條、第二百十一條、第二百
十二條、第三百三十九條第一項、第三項、第五十一條第五款、
第三十八條第一項第二款、第三款、第二百十九條，刑法施行法
第一條之一第一項、第二項前段，判決如主文。
本案經檢察官乙○○到庭執行職務。
中    華    民    國    97    年    10    月    15    日
            刑事第八庭  審判長法  官  羅  得  村
                              法  官  劉  榮  服
                              法  官  張  靜  琪
上列正本證明與原本無異。
如不服本判決應於收受送達後十日內向本院提出上訴書狀，其未
敘述上訴之理由者並得於提起上訴後十日內向本院補提理由書（
須附繕本）。
                              書記官  陳  俞  豪
中    華    民    國    97    年    10    月    15    日
附表：
┌─┬───────────┬───────┬──────────────┐
│編│   物 品 名 稱        │所有人／持有人│應沒收之物                  │
│號│                      │              │                            │
├─┼───────────┼───────┼──────────────┤
│一│【被害人：庚○○】    │共犯綽號「阿悅│臺灣臺中地方法院檢察署刑事│
│  │臺灣臺中地方法院檢察│」所有交付被告│  傳票上偽造之公印文三枚（臺│
│  │  署刑事傳票影本一張  │丙○○、戊○○│  灣臺中地方法院檢察署、檢察│
│  │臺中地方法院行政凍結│二人供詐欺之用│  官王清杰、書記官曾仁勇）  │
│  │  管收執行命令影本一張│              │臺中地方法院行政凍結管收執│
│  │臺北地方法院地檢署監│              │  行命令上偽造之公印文四枚（│
│  │  管科公文影本二張    │              │  臺灣臺中地方法院檢察署印、│
│  │臺北地檢署監管科收據│              │  主任檢察官王清杰、處長莊進│
│  │  影本二張            │              │  國、檢察行政處鑑）        │
│  │                      │              │臺北地方法院地檢署監管科公│
│  │                      │              │  文上偽造之公印文共四枚（臺│
│  │                      │              │  灣臺北地方法院二枚、主任檢│
│  │                      │              │  察官陳祐霖、主任檢察官吳承│
│  │                      │              │  翰）                      │
│  │                      │              │臺北地檢署監管科收據上之偽│
│  │                      │              │  造之公印文二枚（臺灣臺北地│
│  │                      │              │  方法院）及署押『李品萱』二│
│  │                      │              │  枚                        │
├─┼───────────┼───────┼──────────────┤
│二│【被害人：己○○】    │ 同上         │臺灣臺北地方法院行政凍結管│
│  │臺灣臺北地方法院行政│              │  收執行命令上偽造之公印文共│
│  │  凍結管收執行命令影本│              │  四枚（臺灣臺北地方法院檢察│
│  │  一張                │              │  署印、主任檢察官郭銘禮、處│
│  │臺北地檢署監管科收據│              │  長莊進國、檢察行政處鑑）  │
│  │  一張                │              │臺北地檢署監管科收據上之偽│
│  │臺北地檢署交保金收據│              │  造公印文一枚（臺灣臺北地方│
│  │  二張                │              │  法院印）及署押『李品萱』一│
│  │                      │              │  枚                        │
│  │                      │              │臺北地檢署交保金收據上之偽│
│  │                      │              │  造公印文二枚（臺灣臺北地方│
│  │                      │              │  法院印）及署押『李品萱』二│
│  │                      │              │  枚                        │
├─┼───────────┼───────┼──────────────┤
│三│【被害人：甲○○○】  │ 同上         │臺北地方法院檢察署監管科公│
│  │臺北地方法院檢察署監│              │  文上之偽造公印文二枚（臺灣│
│  │  管科公文影本一張    │              │  臺北地方法院、主任檢察官陳│
│  │臺北地方法院行政凍結│              │  佑霖）                    │
│  │  管收執行命令影本一張│              │臺北地方法院行政凍結管收執│
│  │臺北地檢署監管科收據│              │  行命令上之偽造公印文四枚（│
│  │  影本一張            │              │  臺灣臺北地方法院檢察署印、│
│  │                      │              │  主任檢察官郭銘禮、處長莊進│
│  │                      │              │  國、檢察行政處鑑）        │
│  │                      │              │臺北地檢署監管科收據上偽造│
│  │                      │              │  之公印文一枚（臺灣臺北地方│
│  │                      │              │  法院印）及署押『李品萱』一│
│  │                      │              │  枚                        │
├─┼───────────┼───────┼──────────────┤
│四│【被害人：丁○】      │ 同上         │臺中地方法院檢察署監管科公│
│  │臺中地方法院檢察署監│              │  文正本及臺中地檢署監管科收│
│  │  管科公文正本一張    │              │  據正本各一張              │
│  │臺中地檢署監管科收據│              │臺南地方法院行政凍結管收執│
│  │  正本一張            │              │  行命令上之偽造公印文四枚（│
│  │臺南地方法院行政凍結│              │  臺灣臺南地方法院檢察署印、│
│  │  管收執行命令影本一張│              │  主任檢察官許萬相、處長莊進│
│  │                      │              │  國、檢察行政處鑑）        │
├─┼───────────┼───────┼──────────────┤
│五│SIM卡五枚（門號：093│丙○○（SIM │ 均不符合沒收要件           │
│  │  0-000000、0000-00000│卡五枚係於97年│                            │
│  │  2、0000-000000、0927│3月14日在新竹 │                            │
│  │  196251、0000-000000 │縣竹北市○○路│                            │
│  │  ）                  │27巷5號查獲、 │                            │
│  │NOKIA8250型行動電話 │至之行動電│                            │
│  │  一支（序號：00000000│話四支係於97  │                            │
│  │  0000000）           │年3月5日在車牌│                            │
│  │MOTOROLA T675UE-V3I │號碼3006─TW內│                            │
│  │  型行動電話一支（序號│查獲）        │                            │
│  │  ：000000000000000000│              │                            │
│  │  3AA）               │              │                            │
│  │MOTOROLAA1200E行動電│              │                            │
│  │  話一支（含門號：0989│              │                            │
│  │  -668080）           │              │                            │
│  │SONY ERICSSONK610I行│              │                            │
│  │  動電話一支（含門號：│              │                            │
│  │  0000-000000號）     │              │                            │
├─┼───────────┼───────┼──────────────┤
│六│NOKIA8250型行動電話 │戊○○（至│行動電話（廠牌：NOKIA8250 型│
│  │  一支（含門號：0927-1│係於97年3月5日│）一支                      │
│  │  96229）             │在戊○○位於南│                            │
│  │NOKIA 3310型行動電話│投縣草屯鎮平等│                            │
│  │  一支（含門號：0912-7│街住處查獲）  │                            │
│  │  43884）             │              │                            │
│  │MOTOROLA K7CK6型（含│              │                            │
│  │  門號：0000-000000） │              │                            │
├─┼───────────┼───────┼──────────────┤
│七│臺中地檢署監管科收據四│戊○○、丙○○│臺中地檢署監管科收據四張、臺│
│  │張、臺中地檢署監管科公│二人持有（係於│中地檢署監管科公文四張、臺中│
│  │文四張、臺中地方法院檢│97年3月5日在車│地方法院檢察署識別證五張、臺│
│  │察署識別證五張、臺北地│牌號碼3006─TW│北地方法院檢察署識別證一張、│
│  │方法院檢察署識別證一張│內查獲）      │桃園地方法院檢察署識別證一張│
│  │、桃園地方法院檢察署識│              │、檢察官周士榆職名章二枚、書│
│  │別證一張、檢察官周士榆│              │記官康敏郎職名章二枚、臺北地│
│  │職名章二枚、書記官康敏│              │方法院關防印一枚、臺中地方法│
│  │郎職名章二枚、臺北地方│              │院關防印一枚                │
│  │法院關防印一枚、臺中地│              │                            │
│  │方法院關防印一枚      │              │                            │
├─┼───────────┼───────┼──────────────┤
│八│贓款新臺幣一百二十七萬│              │ 不符合沒收要件             │
│  │五千元                │              │                            │
└─┴───────────┴───────┴──────────────┘
附錄本案所犯法條：
刑法第二百十一條（偽造變造公文書罪）
偽造、變造公文書，足以生損害於公眾或他人者，處一年以上七
年以下有期徒刑。
刑法第二百十二條（偽造變造特種文書罪）
偽造、變造護照、旅券、免許證、特許證及關於品行、能力服務
或其他相類之證書、介紹書，足以生損害於公眾或他人者，處一
年以下有期徒刑、拘役或三百元以下罰金。
刑法第二百十六條（行使偽造變造或登載不實之文書罪）
行使第二百十條至第二百十五條之文書者，依偽造、變造文書或
登載不實事項或使登載不實事項之規定處斷。
刑法第三百三十九條（普通詐欺罪）
意圖為自己或第三人不法之所有，以詐術使人將本人或第三人之
物交付者，處五年以下有期徒刑、拘役或科或併科一千元以下罰
金。
以前項方法得財產上不法之利益或使第三人得之者，亦同。
前二項之未遂犯罰之。


司法院資訊處製作；財團法人民間司法改革基金會備份。
